【裁判字號】    99,訴,549
【裁判日期】    991213
【裁判案由】    請求侵權行為損害賠償
【裁判全文】
臺灣屏東地方法院民事判決               99年度訴字第549號
原      告  謝楊貴英妹
訴訟代理人  謝純忠
被      告  平鎮南
上列當事人間請求侵權行為損害賠償事件，原告於刑事訴訟程序
（99年度交簡字第522 號）提起附帶民事訴訟（99年交簡附民字
第49號），並經刑事庭裁定移送前來，本院於民國99年11月22日
言詞辯論終結，判決如下：
    主  文
被告應給付原告新臺幣壹拾貳萬玖仟捌佰零陸元，即自民國九十
九年七月十三日起至清償日止，按週年利率百分之三計算之利息
。
原告其餘之訴駁回。
訴訟費用由被告負擔百分之四十，餘由原告負擔。
本判決原告勝訴部分，得假執行。
原告其餘假執行之聲請駁回。
    事實及理由
壹、程序事項
    訴狀送達後，原告不得將原訴變更或追加他訴。但擴張或減
    縮應受判決事項之聲明者，不在此限，民事訴訟法第255 條
    第1 項第3 款定有明文。本件原告之刑事附帶民事起訴狀所
    為之聲明，係請求被告給付原告新臺幣（下同）680,000 元
    ，及自起訴狀繕本送達之翌日起至清償日止，按週年利率3%
    計算之利息（見附民卷第2 頁），嗣於本院審理中減縮請求
    為被告應給付原告308,573 元，及自民國99年7 月13日起至
    清償日止，按週年利率3%計算之利息（見本院卷第81頁），
    此為聲明之減縮，依上開說明，並無不合。
貳、實體事項
一、原告起訴主張：
    原告於98年9 月18日晚間9 時，在屏東縣內埔鄉○○路22號
    前，遭被告駕駛車牌號碼為XES-859 號車撞倒，致使身體受
    傷，原告因傷至高雄醫學大學附設中和紀念醫院治療，原告
    為此請求被告賠償其所支出之醫療用品費4,451 元，醫療費
    用60,622元，看護費用36,000元，交通費75,00 元，以及精
    神慰撫金20 0,000元，總共308,573 元。並聲明：(1)、被告
    應給付原告308,573 元，並自99年7 月13日起至清償日止，
    按年息3%計算之利息。(2)、願供擔保請准宣告假執行。
二、被告則以：
    承認有喝酒，但是因為路旁有一台休旅車，看到休旅車時已
    閃避不及，而原告則是逆向騎乘腳踏車。伊罪有應得，但沒
    有經濟能力，且還需易服738 個小時的社會勞動，無法賺錢
    賠償等語置辯。惟未為任何聲明。
三、兩造不爭執之事項如下，並有稅務電子閘門財產所得調件明
    細表、門診醫療費用收據、住院醫療費用項收款證明聯、醫
    療費用收據、統一發票、明台產物保險股份有限公司99年10
    月27日（99）明高客服字第000577號函暨所附強制險傷害醫
    療給付費用明細表、看護證明書、車資收據等件附卷可稽（
    見本院卷第11至第32頁、第67至第72頁、第74至第79頁），
    並經本院調閱本院刑事庭99年度交簡字第522 號卷核閱屬實
    ，堪予採信：
(一)、被告自98年9 月18日18時許起飲用啤酒，同日21時許飲畢，
    已達不能安全駕駛動力交通工具程度。竟仍於同日21時20分
    許，騎乘車牌號碼XES-859 號重型機車（下稱甲車）沿屏東
    縣內埔鄉○○路由內埔往東勢方向行駛（被告涉犯刑法第18
    5 條之3 罪嫌部分另經臺灣屏東地方法院檢察署檢察官為緩
    起訴處分）。行經該路22號前時，適有訴外人徐榮銘（另因
    與原告達成調解，經原告撤回告訴，經臺灣屏東地方法院檢
    察署檢察官為不起訴處分）駕駛之車牌號碼7771-WK 號自用
    小客車（下稱乙車）停在該處路邊，被告應注意此車前狀況
    並隨時採取必要之安全措施，且依當時天候、路況亦無不能
    注意之情事。竟疏未注意及此仍貿然前行，致甲車閃煞不及
    而撞擊乙車左後側，甲車失控後又撞擊由原告騎乘之腳踏車
    ，原告因此倒地而受有頭部外傷併顱內出血等傷害。嗣被告
    經抽血檢驗，測得其血液中之酒精濃度高達276mg/dL（換算
    成呼氣所含酒精濃度約為每公升1.38毫克）。
(二)、被告上開犯罪行為，業經本院刑事庭以99年度交簡字第522
    號刑事判決判處有期徒刑4 月，得以1,000 元折算一日易科
    罰金確定。
(三)、原告因上開車禍事件，確實支出60,622元之醫療費用（扣除
    健保給付部分），以及4,451 元之醫療用品費用，以及36,0
    00元之看護費用，以及7,500 元之交通費用，以上均屬必要
    支出費用。
(四)、原告因上開車禍事件，已受領86,195元之強制汽車責任險理
    賠金額。
(五)、原告國小畢業，家管，98年間申報利息所得共計29,821元，
    名下有房屋、土地各一筆，財產總額為930,000 元；被告陸
    軍官校畢業，退休後曾做房地產工作，現則為雜工，月薪約
    12,000元至15,000元，95至98年間均無申報任何所得資料，
    名下有汽車兩輛。
四、本院依民事訴訟法第271 條之1 準用第270 條之1 規定整理
    並協議兩造簡化爭點結果如下：(1)、被告是否需負侵權行為
    損害賠償責任？(2)、若被告需負損害賠償責任，則應賠償原
    告多少金額？原告是否亦需負與有過失責任？茲分述如下：
(一)、被告應否負侵權行為損害賠償責任？
  1.查，本件原告主張被告自98年9 月18日18時許起飲用啤酒，
    同日21時許飲畢，竟仍於同日21時20分許，騎乘甲車沿屏東
    縣內埔鄉○○路由內埔往東勢方向行駛，行經該路22號前時
    ，適有訴外人徐榮銘駕駛之乙車停在該處路邊，被告應注意
    此車前狀況並隨時採取必要之安全措施，且依當時天候、路
    況亦無不能注意之情事，竟疏未注意及此仍貿然前行，致甲
    車閃煞不及而撞擊乙車左後側，甲車失控後又撞擊由原告騎
    乘之腳踏車，原告因此倒地而受有頭部外傷併顱內出血等傷
    害，嗣被告經抽血檢驗，測得其血液中之酒精濃度高達276m
    g/dL（換算成呼氣所含酒精濃度約為每公升1.38毫克）等事
    實，為被告於言詞辯論時所不爭執，依民事訴訟法第280 條
    第1 項之規定，視同自認；此外，復有調查報告、道路交通
    事故現場圖、道路交通事故調查報告表(一)、(二)、現場照片、
    診斷證明書、屏東縣政府警察局道路交通事故當事人酒精測
    定紀錄表、刑法第185 條之3 案件測試觀察紀錄表、舉發違
    反道路交通管理事件通知單等附卷足稽（見內警偵字第0990
    003987號卷第1 至第4 頁、第26、27頁、第36至第38頁、第
    42至第53頁），業經本院依職權調取上開卷宗核閱屬實，原
    告主張之前揭事實，自堪信為真正。
  2.次查，原告於前揭時日，乃以騎乘腳踏車之方式行駛上開道
    路，為兩造所不爭執，可知原告於前揭時地，行駛上開道路
    之速度非快；又當時天候晴，夜間有照明、道路係柏油路面
    ，乾燥無缺陷，亦無任何障礙物，視距良好，此有道路交通
    事故調查報告表附卷足稽（見內警偵字第0990003987號卷第
    3 頁），業經本院依職權調取上開卷宗核閱無訛，並無不能
    注意之情事，被告於前揭時日，騎乘前開機車，行經前揭處
    所時，如能確實注意車前狀況，並隨時採取必要之安全措施
    ，自可及早發現路旁有停靠自小客車，而先行慢速閃避，以
    及發現原告騎乘腳踏車行駛在其前方，得以及時煞車，避免
    前開車禍事故之發生，此參之被告於警詢中陳稱：「我當時
    騎乘機車往東勢方向直行慢車道，且我有發現前方有停一部
    休旅車在慢車道上，所以我車才閃至快車道上，接著我就發
    現一個黑影在我前方」等語（見內警偵字第0990003987號卷
    第16頁），亦可明瞭。足見被告於前揭時日騎乘前開機車，
    行經前揭處所時，應有疏未注意車前狀況，並隨時採取必要
    之安全措施等情甚明。
  3.按汽車行駛時，駕駛人應注意車前狀況，並隨時採取必要之
    安全措施，道路交通安全規則第94條第3 項定有明文。查本
    件被告於前揭時日，騎乘前揭機車，行經上開處所，自應遵
    守上開道路交通安全規則之規定；而依當時天候晴，夜間有
    照明、道路係柏油路面，乾燥無缺陷，亦無任何障礙物，視
    距良好，並無不能注意之情事，有如前述，竟疏於注意上情
    ，以致其所騎乘之甲車閃煞不及而撞擊乙車左後側，甲車失
    控後又撞擊沿同路同向行駛在前、由原告騎乘之腳踏車，原
    告因此倒地而受有頭部外傷併顱內出血等傷害，被告對於原
    告所受之傷害，顯有過失，且原告因此受傷，其過失行為與
    原告受傷之結果間具有相當因果關係甚明。
  4.另被告因前揭行為涉犯之過失傷害案件，經本院刑事庭以99
    年度交簡字第522 號刑事案件審理結果，認被告涉犯過失傷
    害罪，判處有期徒刑4 月，如易科罰金，以1,000 元折算1
    日確定，業經本院依職權調取上開卷宗核閱屬實，亦認被告
    對於原告所受前開傷害，確有過失，而同此認定。
  5.再按，因故意或過失，不法侵害他人權利者，負損害賠償責
    任；不法侵害他人之身體或健康者，對於被害人因此喪失或
    減少勞動能力或增加生活上需要時，應負損害賠償責任；不
    法侵害他人之身體、健康、名譽、自由、信用、隱私、貞操
    ，或不法侵害其他人格法益而情節重大者，被害人雖非財產
    上之損害，亦得請求賠償相當之金額；前項請求權，不得讓
    與或繼承。但以金額賠償之請求權已依契約承諾，或已起訴
    者，不在此限，民法第184 條第1 項前段、第193 條第1 項
    、第195 條第1 項、第2 項分別定有明文。查，被告因過失
    傷害原告之身體，已如前述，揆之前揭規定，對於原告所受
    醫療費用損害、增加生活上需要之損害－看護費用支出之損
    害、交通費用支出之損害、購買醫療用品費用之損害及非財
    產上之損害，自應負損害賠償責任。準此，原告本於民法第
    184 條第1 項前段之規定，請求被告賠償其所受之醫療費用
    損害、增加生活上需要之損害－看護費用支出之損害、交通
    費用支出之損害、購買醫療用品費用之損害及非財產上之損
    害，洵屬有據。
(二)、原告所得請求賠償之項目及金額為何？
  1.茲就原告所得請求損害賠償之項目及金額，應否准許，析述
    如下：
  醫療費用之損害：本件原告主張因受前開傷害，前往私立高
    雄醫學大學附設中和紀念醫院、行政院衛生署屏東醫院治療
    ，共計自費支出醫療費用60,622元之事實，業據其提出門診
    醫療費用收據、住院醫療費用項收款證明聯、醫療費用收據
    院繳費通知單等為證（見本院卷第70至第72頁、第76、77頁
    ）；並為被告於言詞辯論時所不爭執，依民事訴訟法第280
    條第1 項之規定，視同自認，堪信為真；又依原告當時受傷
    之程度，前開醫療費用之支出，核屬必要，且其中所包括之
    診斷證明書費用，係證明損害之費用（最高法院99年度台上
    字第529 號判決意旨參照），又被告之侵權行為與原告受有
    損害之因果關係，並不限於回復身體健康所必要之治療費用
    ，而應包括因傷害行為所引起之直接或間接損害，診斷證明
    書既為供原告訴訟上或訴訟外證明受有損害之目的，原告因
    而支付該項費用，與被告侵權行為間自有相當因果關係，是
    原告請求醫療費用60,622元，應予准許。
  增加生活上需要之損害─看護費用支出之損害：原告因系爭
    車禍倒地而受有頭部外傷併顱內出血等傷害，於98年9 月19
    日接受緊急開顱顱骨切除及顱內壓監視器植入手術，自98年
    9 月19日起至98年9 月24日神經外科加護病房照護共5 日，
    98年9 月24日轉神經外科普通病房照護，98年10月6 日轉復
    健科病房，至98年10月20日出院，嗣又因上開顱骨缺損、頭
    部外傷顱內出血術後等病因，又於98年11月23日住院，98年
    11月24日接受顱骨成形手術，98年11月27日出院，共住院5
    日等情，有高雄醫學大學附設中和紀念醫院診斷證明書附卷
    可稽（見內警偵字第0990003987號卷第36至第38頁），堪認
    原告自前開車禍事故發生以後，前後已住院有36日，且依其
    所受傷勢嚴重性，其住院期間確需人全日看護照顧生活。又
    按親屬間看護縱基於親情，而未支付該費用，然其支出之勞
    力，非不能以金錢為評價，此種基於身分關係之恩惠，不能
    加惠於加害人，應比照一般看護情形，認被害人受有相當看
    護費之損害，命加害人賠償，始符民法第193 條第1 項所定
    增加生活上需要之意旨（最高法院99年度台上字第529 號判
    決意旨參照）。原告自車禍受傷後，住院期間行動不便，日
    常生活均賴其子即訴訟代理人謝純忠全天照顧，並有看護證
    明書附卷可證（見本院卷第78頁），且為被告於言詞辯論時
    所不爭執，依民事訴訟法第280 條第1 項之規定，視同自認
    。準此，原告主張其子代為照護其全日之生活起居，受有支
    出相當一般全日看護費用36,000元（以一日1,200 元計，原
    告僅主張30日）之損害，亦屬正當。
  增加生活上需要之損害－交通費用支出之損害、購買醫療用
    品費用之損害：原告主張因前開傷害，支出醫療用品費用4,
    451 元之事實，業據其提出統一發票為證（見本院卷第67至
    第69頁），堪認屬實；又依原告當時受傷之程度，前開醫療
    用品費用之支出，核屬必要。其次原告主張因前開傷害，前
    後多次送院支出計程車車資共計7,500 元之事實，業據提出
    收據為證（見本院卷第79頁），堪認屬實。並均為被告於言
    詞辯論時所不爭執，依民事訴訟法第280 條第1 項之規定，
    視同自認。是原告請求被告賠償醫療用品費用之損害4,451
    元，交通費用之損害7,500 元，應屬正當。
  非財產上之損害賠償：查，原告因被告前開行為受有頭部外
    傷併顱內出血等傷害，於98年9 月19日接受緊急開顱顱骨切
    除及顱內壓監視器植入手術，自98年9 月19日起至98年9 月
    24日神經外科加護病房照護共5 日，98年9 月24日轉神經外
    科普通病房照護，98年10月6 日轉復健科病房，至98年10月
    20日出院，嗣又因上開顱骨缺損、頭部外傷顱內出血術後等
    病因，又於98年11月23日住院，98年11月24日接受顱骨成形
    手術已如前述，其身體及精神受有相當之痛苦，乃屬必然。
    又查，原告國小畢業，家管，98年間申報利息所得共計29,8
    21元，名下有房屋、土地各一筆，財產總額為930,000 元；
    被告陸軍官校畢業，退休後曾做房地產工作，現則為雜工，
    月薪約12,000元至15,000元，95至98年間均無申報任何所得
    資料，名下有汽車兩輛，為兩造所不爭執，並有稅務電子閘
    門財產所得調件明細表在卷可按（見本院卷第12至第32頁）
    。本院審酌兩造之學歷、經濟能力、原告所受傷害之輕重等
    情，認原告請求被告賠償非財產損害200,000 元，應為相當
    。
  2.次按，損害之發生或擴大，被害人與有過失者，法院得減輕
    賠償金額或免除之。重大之損害原因，為債務人所不及知，
    而被害人不預促其注意或怠於避免或減少損害者，為與有過
    失。前二項之規定，於被害人之代理人或使用人與有過失者
    ，準用之，民法第217 條定有明文。被告對於車禍當日之過
    程雖於警詢中陳稱係：「我當時騎乘機車往東勢方向直行慢
    車道，且我有發現前方有停一部休旅車在慢車道上，所以我
    車才閃至快車道上，接著我就發現一個黑影在我前方往我駛
    來，接著我就撞上那個黑影，又立即去撞上停在慢車道上那
    部休旅車，因而發生交通事故的。」（見內警偵字第099000
    3987號卷第16頁），並於本院審理中辯稱原告乃逆向騎乘腳
    踏車亦有過失云云。然查，當日原告騎乘腳踏車係沿勝利路
    內埔往東勢方向即與被告同向行駛，且騎乘在被告所騎乘之
    甲車同向前方等情，經原告於警詢及偵訊中陳述明確（見內
    警偵字第0990 00 3987號卷第6 頁、99年度偵字第3423號卷
    第11、12頁），並與證人徐榮銘於警詢中證述相符（見內警
    偵字第0990003987號卷第19頁）；又觀諸車禍當日警方所拍
    攝原告所騎乘腳踏車受損照片所示，該腳踏車乃係後方輪胎
    及鋼圈處有扭曲變形，而非前方受損（見內警偵字第099000
    3987號卷第51、52頁），均顯見被告所辯原告乃「逆向」騎
    乘腳踏車與其撞上云云，不為可採。另查，自車禍當日警方
    所繪製道路交通事故現場圖之內甲車刮地痕、各車輛倒地處
    以及血跡處等自內埔往東勢方向之順序位置所示，係先有甲
    車刮地痕起始點，再有血跡處，之後才是甲車倒地處、原告
    腳踏車倒地處，此有道路交通事故現場圖以及與此相符之現
    場照片附卷可稽（見內警偵字第0990003987號卷第2 頁、第
    43至第48頁），足見被告當日應係疏未注意乙車停靠路邊仍
    騎乘甲車貿然前行，致甲車閃煞不及而先撞擊乙車左後側後
    ，甲車失控後又撞擊沿同路同向行駛在前由原告騎乘之腳踏
    車，方與實情相符，被告辯稱係先撞上那個黑影（應指原告
    ），又立即去撞上停在慢車道上乙車之時間順序云云，不為
    可採。此外被告亦無法舉證原告當日有何違反道路交通法規
    等過失，被告據此主張原告與有過失依過失相抵應減免賠償
    金額，自不足採。
  3.又按數人因共同過失不法侵害他人之權利者，依法應負連帶
    賠償責任，苟各行為人之過失均為其所生損害之共同原因，
    即所謂行為關連共同，亦足成立共同侵權行為。本件加害人
    某甲之過失責任，縱較加害人某乙為輕，然對於被害人之賠
    償，則應與某乙負連帶責任，原判決僅按十分之三給付，尚
    有未合（最高法院66年台上字第2115號判例參照）。再按汽
    車停車時，應依下列規定：一、禁止臨時停車處所不得停車
    ；汽車臨時停車時，應依下列規定：一、橋樑、隧道、圓環
    、障礙物對面、鐵路平交道、人行道、行人穿越道、快車道
    等處，不得臨時停車；本條例所用名詞釋義如下：九、臨時
    停車：指車輛因上、下人、客，裝卸物品，其引擎未熄火，
    停止時間未滿三分鐘，保持立即行駛之狀態。十、停車：指
    車輛停放於道路兩側或停車場所，而不立即行駛，道路交通
    安全規則第112 條第1 項第1 款、第111 條第1 項第1 款、
    道路交通管理處罰條例第3 條第9 、10款分別定有明文。查
    系爭車禍發生之因，確係訴外人徐榮銘將乙車停靠勝利路路
    邊，以致被告未注意車前狀況先撞擊乙車左後方後，甲車再
    向前撞擊同向原告所騎乘之腳踏車而肇事，已如前所述，並
    經證人徐榮銘、鄧盡美、鄧春美於警偵訊中證述明確（見內
    警偵字第0990003987號卷第18至第24頁、99年度偵字第3423
    號卷第9 至第11頁、第24至第26頁）；又訴外人徐榮銘係於
    同日20時40分左右將乙車停置在勝利路22號前，停車熄火後
    ，再下車至距離現場10公尺遠之中藥舖拿藥等情，亦同經上
    開證人證述明確，顯見訴外人徐榮銘車禍發生當日係將乙車
    車輛停放於道路一側之「停車」狀態，而非臨時停車無訛。
    另訴外人徐榮銘雖於警偵訊中陳稱當日停車位置乃在白線右
    側內即慢車道上（見內警偵字第0990003987號卷第20頁、99
    年度偵字第3423號卷第9 頁背面），且其並依臺灣屏東地方
    法院檢察署檢察官指示，於99年4 月20日協同警方再度前往
    事故地點重新指出車禍當日乙車停靠位置乃在快慢車道分隔
    線之右側即慢車道上，此有調查報告、道路交通事故現場圖
    、照片等附卷（見99年度偵字第3423號卷第15至第21頁），
    然觀諸前開訴外人徐榮銘於99年4 月20日協同警方重新擺回
    之乙車位置所示，其左後方車尾距離被告於車禍當日騎乘甲
    車因撞擊乙車左後方所產生刮地痕之起始點，竟長達一公尺
    之多，此有道路交通事故現場圖、照片等附卷足稽（見99年
    度偵字第3423號卷第17頁、第20、21頁），足見訴外人徐榮
    銘於99年4 月20日協同警方重新擺回之乙車位置應非系爭車
    禍當日其所停靠乙車之原始位置。且查，證人鄧盡美、鄧春
    美均於偵訊中證稱車禍當日一聽到碰撞聲音跑出來看的時候
    ，當時乙車位置即在警卷第43頁照片處之位置（即橫跨至快
    車道上）（見99年度偵字第3423號卷第24、25頁），復衡酌
    系爭車禍當日警方所繪製之道路交通事故現場圖上，被告所
    騎乘甲車因撞擊乙車所產生刮地痕之起始點位置，亦在距離
    快慢車道分隔線0.6 公尺之快車道上等（見內警偵字第0990
    003987號卷第2 頁），均足證系爭車禍發生之際，訴外人徐
    榮銘所停靠乙車之位置確係橫跨在快車道上，而有違反上開
    道路交通安全規則甚明；且其違規停車以致被告未注意車前
    狀況撞擊乙車左後方後，甲車再向前撞擊原告所騎乘之腳踏
    車而發生本件事故，自亦有過失，惟被告所負義務為注意車
    前狀況，相較之下，其違規情節顯然較重，應為肇事主因，
    訴外人徐榮銘則僅為肇事次因，衡酌其二人違規之情節及其
    原因力之輕重，本院認為應以判定被告之過失比例為70% ，
    訴外人徐榮銘之過失比例為30% ，較為合理。惟訴外人徐榮
    銘過失與被告之過失，均為原告受傷之共同原因，應成立共
    同侵權行為，而依民法第185 條第1 項之規定連帶負責。又
    依上開判例意旨，原告自得對每一連帶債務人為全部或一部
    請求，被告不得抗辯其內部債務分擔比例，就超過部分拒絕
    給付，是被告抗辯路邊違規停車之訴外人徐榮銘應分擔過失
    責任，被告應降低責任比例云云，洵無足取。
  4.按債權人向連帶債務人中之一人免除債務，而無消滅全部債
    務之意思表示者，除該債務人應分擔部分外，他債務人仍不
    免其責任，民法第276 條第1 項定有明文。本件被告應與訴
    外人徐榮銘負共同侵權行為連帶賠償責任，業如前述，又訴
    外人徐榮銘與原告於99年5 月5 日於屏東縣內埔鄉調解委員
    會成立調解，並經本院潮州簡易庭以屏院惠潮民子99潮核字
    第702 號函核定等情，有調解筆錄、屏東縣內埔鄉公所函文
    等附卷可憑（見99年度偵字第3423號卷第27、31頁）。而和
    解中任何一方所為讓步，應屬權利之拋棄，該部分權利即已
    消滅，是該讓步部分自生債務免除之效力。惟依上開調解筆
    錄所載：「兩造同意各自負擔醫療、修車等事宜。兩造即日
    起拋棄一切民、刑事請求權並向內埔分局車禍處理小組撤銷
    告訴」等語，顯僅就和解契約當事人間成立和解，且免除和
    解當事人其餘讓步之債務，並未表示免除全體債務人之債務
    ，是依上開規定，除該和解當事人應分擔部分外，其他債務
    人即被告仍不免其責任。承前所述，被告既應就其分擔部分
    負賠償責任，且其2 人內部分擔比例，被告應負擔70% ，訴
    外人徐榮銘應負擔30% ，已如前所述。依此，被告仍應就其
    本身應分擔之70% 部分負賠償責任。是以，被告應賠償原告
    216,001 元（308,573 元×70% ，元以下四捨五入），被告
    自應就此原告請求範圍內負賠償責任。
  5.按保險人依本法規定所為之保險給付，視為被保險人損害賠
    償之一部分；被保險人受賠償請求時，得扣除之，強制汽車
    責任保險法第32條定有明文。依前所述，原告得向被告請求
    賠償之金額共216,001 元，惟本件汽車交通事故發生後，原
    告已領取強制汽車責任保險之體傷保險金86,195元，有明台
    產物保險股份有限公司99年10月27日（99）明高客服字第00
    0577號函暨所附強制險傷害醫療給付費用明細表在卷可憑（
    見本院卷第74、75頁），則原告所得請求被告賠償之金額即
    應減為129,806 元（216,001 －86,195＝129,806 ）。
  6.末按，給付無確定期限者，債務人於債權人得請求給付時，
    經其催告而未為給付，自受催告時起，負遲延責任。其經債
    權人起訴而送達訴狀，或依督促程序送達支付命令，或為其
    他相類之行為者，與催告有同一之效力，民法第229 條第2
    項、第233 條第1 項前段分別定有明文。查，本件被告應為
    之前揭損害賠償給付，並無確定期限，且原告復未能舉證證
    明於起訴前曾向被告請求，惟被告既經原告提起刑事附帶民
    事訴訟送達刑事附帶民事訴訟起訴狀繕本，依民法第229 條
    第2 項之規定，自應自刑事附帶民事訴訟起訴狀繕本送達之
    翌日起，負遲延責任。從而，原告請求被告給付自刑事附帶
    民事訴訟狀繕本送達被告之翌日，即99年7 月13日起至清償
    日止，按週年利率3%計算之利息，亦屬正當。
五、綜上所述，本件原告本於民法第184 條第1 項前段規定，請
    求被告給付129,806 元，及自99年7 月13日起至清償日止，
    按週年利率3%計算之利息，為有理由，應予准許。逾此部分
    之請求，為無理由，應予駁回。本件原告勝訴部分，所命被
    告給付之金額未逾500,000 元，應依民事訴訟法第389 條第
    1 項第5 款規定，依職權宣告假執行（此部分原告假執行之
    聲請並無必要）。至原告敗訴部分，其假執行之聲請已失所
    附麗，應駁回之。
六、至於兩造其餘之主張及陳述，核均與本院所形成之心證無涉
    ，無庸逐一論述，併此敘明。
據上論斷，本件原告之訴一部為有理由，一部為無理由，依民事
訴訟法第79條、第389條第1 項第5款，判決如主文。
中    華    民    國    99    年    12    月    13    日
                  民事第一庭    法  官  羅培毓
正本係照原本作成。
如不服本判決，應於收受送達後二十日內向本院提出上訴書狀，
其未表明上訴理由者，應於提出上訴後二十日內向本院補提理由
書狀（均須按他造當事人之人數附繕本）
中    華    民    國    99    年    12    月    13    日
                                書記官  張婉郁

司法院資訊處製作；財團法人民間司法改革基金會備份。
